【裁判字號】    89,台上,7675
【裁判日期】    891214
【裁判案由】    違反毒品危害防制條例
【裁判全文】
最高法院刑事判決                              八十九年度台上字第七六七五號
    上  訴  人  甲○○
右上訴人因違反毒品危害防制條例案件，不服台灣高等法院台南分院中華民國八十九
年九月二十六日第二審更審判決（八十九年度上更(二)字第二八二號，起訴案號：台灣
台南地方法院檢察署八十六年度偵字第一四○四四號），提起上訴，本院判決如左：
    主  文
原判決撤銷，發回台灣高等法院台南分院。
    理  由
本件原判決認定上訴人甲○○意圖營利，基於概括之犯意，先後於民國八十六年十一
月七日、同年月九日、同年月十一日在台南市○○路、崇明路口，以每次新台幣（以
下同）一萬三千元之代價販售毒品海洛因與吳慧敏、葉俊鑫三次，每次交易均由吳慧
敏打上訴人所有之0000000000鎖碼一七號呼叫器，待上訴人回電，由雙方
約定交易細節後進行交易。嗣吳慧敏、葉俊鑫於八十六年十一月十三日九時五十分許
，在台南市○○路○段五十九巷十八號喜悅賓館五○一室內為警查獲，並供出毒品來
源，由葉俊鑫打上開呼叫器與上訴人聯絡佯欲購買毒品，雙方約定於八十六年十一月
十三日十一時十分許，在台南市六信高商前交付，葉俊鑫隨同警方到達約定地點後，
再打上訴人之呼叫器，並留下代號五一、一一九表示已到達約定地點，嗣上訴人搭乘
車號ＰＧ－二五五號計程車至約定地點下車後，因未見葉俊鑫等人，旋又上車，經警
方跟監至台南市○○路二三七號「消防大樓」前，加以攔截，並扣得其所有供販賣之
海洛因三包（驗餘淨重共二‧二一公克），及供販賣毒品使用之000000000
0號呼叫器一個等情，因認第一審論處上訴人連續販賣毒品罪刑（無期徒刑），為無
不合，駁回上訴人在第二審之上訴，固非無見。
惟查(一)本件檢察官起訴上訴人自八十六年十一月初起至同年月十一日止，先後在台南
市六信高商前或台南市○○路、崇明路口，販賣海洛因與吳慧敏、葉俊鑫三次，每次
一萬三千元。原判決則認定上訴人連續於八十六年十一月七日、同年月九日、同年月
十一日在台南市○○路、崇明路口販賣海洛因三次與吳慧敏、葉俊鑫等情，但對起訴
書所指之在台南六信商職前之販賣行為，是否成立犯罪，未加審理判決，自有刑事訴
訟法第三百七十九條第十二款所定，已受請求之事項未予判決之違法。(二)有罪判決書
其事實欄不僅應記載犯罪之行為，舉凡與適用法律有關之事項均應依法詳加認定、明
白記載，方足為適用法律之依據。原判決認定上訴人販售海洛因與吳慧敏等二人，每
次一萬三千元，但就販賣之數量未於事實欄詳加記載，自欠妥適。(三)原判決於理由一
(一)引用吳慧敏、葉俊鑫於警訊中初供為論罪之依據。但吳慧敏於警訊中供稱：「我向
上訴人購買四次，第一次一萬元，第二、三、四次為一萬三千元」；嗣又稱：「向上
訴人購買二次，第一次一萬三千元、第二次一萬元」等語（見警卷六頁背面、第七頁
、第九頁）。葉俊鑫於警訊初供謂：「向上訴人購買三次、每次一萬三千元」。嗣又
供稱：「向上訴人購買三次、每次一萬元」等語（見警卷十一、十三頁），第二次警
訊中供稱：「我與女友（指吳慧敏）向上訴人買三次，都是一萬三千元」，該等供詞
前後不一，原審未說明其證據取捨之理由，遽認上訴人販賣三次海洛因，每次均為一
萬三千元，自有理由不備之違法。(四)原判決理由四載明：上訴人先後多次犯行，時間
緊接，犯罪構成要件相同，顯係基於概括之犯意反覆為之，為連續犯，此連續多次犯
行，是否包括八十六年十一月十三日葉俊鑫為警查獲後，經警授意，佯為購買海洛因
而誘出上訴人交付毒品之犯罪事實，如包括此次犯行，此犯行何以成立販賣既遂罪，
未於理由中詳加說明，併有可議。上訴意旨指摘原判決不當，尚非全無理由，應認仍
有撤銷發回更審之原因。
據上論結，應依刑事訴訟法第三百九十七條、第四百零一條，判決如主文。
中      華      民      國    八十九    年     十二     月     十四     日
                              最高法院刑事第十庭
                                  審判長法官  莊  登  照
                                        法官  洪  明  輝
                                        法官  蔡  清  遊
                                        法官  黃  一  鑫
                                        法官  林  秀  夫
      右正本證明與原本無異
                                              書  記  官
中      華      民      國    八十九    年     十二     月     十九     日


司法院資訊處製作；財團法人民間司法改革基金會備份。
